【裁判字號】    90,易,1461
【裁判日期】    901121
【裁判案由】    侵占等
【裁判全文】
臺灣臺南地方法院刑事判決                          九十年度易字第一四六一號
    公  訴  人  臺灣台南地方法院檢察署檢察官
    被      告  丁○○
                戊○○
    右  一  人
    選任辯護人  王成彬
右列被告因侵占等案件，經檢察官提起公訴（九十年度偵字第二六九號），本院判決
如左：
    主  文
戊○○意圖為自己不法之所有，而侵占自己持有他人之物，處有期徒刑月，如易科
罰金，以佰元折算壹日。
丁○○收受贓物，處有期徒刑肆月，如易科罰金，以參佰元折算壹日。
    事  實
一、丁○○與戊○○係兄妹關係，緣戊○○之男友甲○○於民國八十七年間，以其母
    王邱秀華名義購買一部車牌ＥＺ─２５３０號自小客車供戊○○使用，該車於民
    國八十八年二月二十二日借予王志強（甲○○之弟）使用，於同日廿二時許，停
    放於高雄市三民區○○○路、博愛路口附近時被竊，經王志強於同日二十三時許
    發現而向高雄市政府警察局三民一分局十全路派出所報案。並經承保該車竊盜險
    之國華產物保險股份有限公司（下稱國華產物保險公司）於八十八年三月二十六
    日給付保險金新台幣（下同）五十六萬六千三百二十元，而取得該被竊車輛之所
    有權。嗣戊○○因不明原因而於不詳時地取回該車牌已丟失之自小客車，明知該
    車業經保險公司理賠而歸保險公司所有，竟意圖為自己不法之所有，既未報警銷
    案，亦未通知甲○○、王志強及國華產物保險公司，而將該車侵占入己，停放在
    台南縣永康市○○路六一九巷五十五號之住處供己使用。適於八十九年十月五日
    十時三十分許，丁○○因需使用車輛載貨，明知上開未懸掛車牌之自小客車係屬
    來路不明之贓車，竟向戊○○借用，並將其母丙○○所有之ＭＹ─６３９８號自
    小客車號牌二面懸掛在該車上使用。嗣於八十九年十月六日十六時許，駕駛該車
    搭載其妻邱麗娟，途經台北縣板橋市○○街四十六號前經警發現而查獲，並扣得
    該自小客車乙輛。
二、案經台北縣警察局板橋分局報請台灣板橋地方法院檢察署檢察官呈請台灣高等法
    院檢察署檢察長令轉台灣台南地方法院檢察署檢察官偵查起訴。
    理  由
一、訊據被告丁○○、戊○○均矢口否認有右揭犯行。被告丁○○辯稱：被查獲之自
    小客車係伊胞妹戊○○之男友甲○○購買供戊○○使用，被竊後，經伊母親丙○○於八十九年九月二十六日接獲一不詳姓名男子之勒贖電話，依指示將贖款十萬
    元放置在高速公道仁德交流道附近後尋回，伊認為該車係戊○○所有，乃向伊母
    親借用該車，又因該車尋回時已無號牌，乃懸掛伊平日使用之ＭＹ─６３９８號
    自小客車號牌使用，並無使用贓物之犯意云云。被告戊○○則辯稱：伊不知車輛
    已尋回，亦不知何以由丁○○改掛他車號牌使用，我是板橋分局通知尋獲那天有
    聽我媽媽說她花了十萬元去贖車回來云云。然查：右揭犯罪事實，業據被告丁○○、戊○○於警訊中及檢察官第一次訊問時（板橋地檢署八十九年度偵字第一九
    一三七號偵查卷第五頁）供認不諱，且互核所供之情節均相合，而當日係丁○○向戊○○借用該車使用乙節，亦與證人邱麗娟於警訊中所證相符。前開自小客
    車係被告戊○○之男友甲○○以其母王邱秀華之名義購買，供戊○○使用，於八
    十八年二月二十二日由甲○○之胞弟王志強駕駛外出，停放在高雄市三民區○○○路、博愛路口附近被竊，經王志強報案後，因未尋獲，乃經保險公司理賠保險
    金五十六萬六千三百二十元予車主王邱秀華，而由保險公司取得該車之所有權。
    嗣被告丁○○於八十九年十月六日駕駛該車在台北縣板橋市經警查獲等情，業據
    證人甲○○、王志強、邱麗娟（被告丁○○之配偶）及陳弘展（承辦前開自小客
    車保險理賠之國華產物保險公司業務員）分別於警訊及偵查中證述明確。被告戊○○嗣後雖辯稱伊不知車輛已尋回，亦不知何以丁○○駕駛該車被查獲云云。被
    告丁○○亦改稱上揭車輛係其母丙○○接獲勒贖電話後，交付十萬元贖款取回該
    車，伊係向丙○○借用該車，被告戊○○並不知情云云。而證人丙○○亦於本院
    審理時到庭附合其詞，然按上開自小客車係以王邱秀華名義購買，而平常之使用
    者係被告戊○○，失竊時之使用者係王志強等情，業據被告戊○○、證人甲○○
    於本院審理時供述及證述明確，苟若被告二人及證人丙○○上開所陳為真，則竊
    賊究何以取得不相干之人丙○○之聯絡電話？其又何以未與上開三人聯絡，卻與
    不相干之人（丙○○）聯絡索款？又依證人丙○○於本院審理時到庭所證稱：上
    開自小客車是我贖回的，於八十九年九月二十六日有一人打我的手機（這是戊○○申請給我用的機號0000000000是遠傳的戊○○的名義）給我說你是
    否有一輛車子失竊，要我準備二十萬元取回，經討價後以十萬元取回，他叫我用
    報紙包錢，因我沒有車，就請我隔壁麵包店幫我叫計程車，他告訴我去仁德交流
    道說那邊有一家檳榔攤，旁邊有兩的垃圾桶，他叫我錢放著就走，後他又打手機
    給我說車子放置地點，我坐計程車去尋獲等情節（本九十年七月廿五日訊問筆錄
    ）。則以該車自八十八年二月二十二日遺失迄八十九年九月廿六日止已達一年七
    個月之久，苟若係竊車勒贖，斷無於一年七個月之後始行勒贖取款之理，何況又
    如何去取得不相干之人丙○○之聯絡電話？其次，被告戊○○雖又辯稱：我車子
    失竊時有遺留下我的電話簿及一些我剛買的衣服、護照。但這個部分未報失竊．
    ．．電話簿有留我媽的行動電話號碼（0000000000）云云（本院九十
    年七月廿五日訊問筆錄）。惟被告戊○○自八十九年二月間懷孕，於同年九月即
    回伊娘家即丙○○之住處靜養待產（即台南縣永康市○○路六一九巷五十五號）
    ，並於同年九月廿六日至台南縣永康巿中華路六一九巷五十五號之周宗盛婦產科
    診所產檢乙節，業據被告戊○○於偵查中供述明白，並有周宗盛婦產科診所診斷
    證明書一紙在卷可參，苟若證人丙○○所證為真，則被告戊○○既住於娘家不算
    短之期間，何以不知上情！而證人丙○○於車輛失竊後一年多始接獲索款電話，
    卻不懷疑是真是假，又該車既非其所有何以未告知任何人，即大意地帶著十萬元
    丟至陌生之地的垃圾桶？另被告戊○○之護照丟失卻未報案等等情節，在在令人
    存疑！何況0000000000號之行動電話係被告戊○○於八十七年五月廿
    四日申領迄今，並於八十九年六月廿四日辦理手機換新事宜，亦有泛亞電信股份
    有限公司九十年九月廿五日（九十）泛亞ＥＯ字第四七四號函檢送之用戶申請書
    及辦理手機換新優惠專案切結書各一份在卷可參，衡以上開各證據，並無足資證
    明上開行動電話係證人丙○○所使用之資料，亦無從證明竊賊即係利用上開行動
    電話與證人聯絡甚明，況且長達一年七個月後（亦即保管車上所遺留資料達一年
    七個月之久）始行聯絡，亦與情理有違。至被告聲請傳訊證人即丙○○所經營美
    容事業之客戶乙○○到庭雖證稱：曾於八十九年九月底看到丙○○從一部沒有車
    牌之自小客車出來，問她，她告訴伊該車是戊○○丟的她幫她以十萬元贖回來的
    等語（本院九十年八月廿二日訊問筆錄）；而證人即修車師傅己○○亦到庭證稱
    ：我原來不認識丙○○，直到去年九月底她讓我裝修自小客車內音響，我問她為
    何沒有音響，她告訴她的車子被人偷牽走現找回來，音響也被偷走了，我家距離
    她家騎機車約有兩分鐘之路程，我只認識她而已，她的家人不熟，總共裝修費壹
    萬六千元等語（同上筆錄）。然此僅係證人乙○○、己○○聽聞證人丙○○述
    而已，究係如何取回該車、何時取回、係被告戊○○贖回抑或丙○○贖回等等，
    其等並未親見甚明。況依證人乙○○所證，丙○○家擁有之車輛曾高達四輛，則
    送修之車子究係何部車子，證人己○○亦無從明，而其所簽發之修車收據台照
    欄，係註明「久友鐘錶實業社」，該社負責人為丙○○，於八十九年一月廿七日
    始登記營業等情，有上開收據及台南縣政府九十年九月十三日九十府建商字第一
    三四八二四號函在卷可參，是與證人丙○○、乙○○所證情節亦有出入，其等所
    證是否可信即有可疑！至辯護人雖曾提出證人丙○○、被告丁○○早於八十五年
    即經營鐘錶零件業，並提出相關之營業收據為證，然審核上開營業收據，其簽發
    人係「久友精密股份有限公司」，有上開營業收據共三十三紙在卷可參，「久友
    精密股份有限公司」係法人組織，顯與「實業社」之獨資商號不同，自不待言。
    是上開證人之證詞既有如上之矛盾，自不得為有利於被告二人之認定。此外，並
    有車輛竊盜、車牌失竊資料個別查詢報表、車籍作業係統查詢認可資料、陳弘展
    、丙○○分別認領查獲之自小客車及號牌之贓物認領保管各一紙及查獲時該車懸
    掛前開號牌之照片二張附卷可資佐證。被告二人於本院審理時所辯情節，應係事
    後卸責之詞，不足採信。其等於警訊中之自白，除取回車輛之時間似有隱情外，
    與事實大致相符，自可採信。按被告戊○○取回該車後即持有該車，明知該車被
    竊，業經保險理賠，如報案將被保險公司取回，而匿不報案，亦未告知原車主，
    逕將該車據為己有，顯有不法侵占之意圖；而被告丁○○明知其妹戊○○之車已
    報失竊，所取回之車輛係未懸掛車牌之來路不明車輛，竟予以借用，並懸掛他輛
    車牌後使用，其辯稱無贓物之認識云云，不足採信。綜上所述，參互印證，本件
    事證明確，被告二人之犯行均堪認定。
二、核被告戊○○意圖為自己不法之所有，而侵占自己持有他人之物，所為係犯刑法
    第三百三十五條第一項之侵占罪；被告丁○○所為，係犯同法第三百四十九條第
    一項之收受贓物罪。爰審酌被告二人犯罪之動機、目的、手段、所生危害、與被
    害人之關係、犯罪後之態度等一切情狀，分別量處如主文所示之刑，併均諭知易
    科罰金之折算標準，以資懲儆。
據上論斷，應依刑事訴訟法第二百九十九條第一項前段，刑法第三百三十五條第一項
、第三百四十九條第一項、第四十一條第一項前段，罰金罰鍰提高標準條例第一條前
段、第二條，判決如主文。
中      華      民      國      九十      年      十一    月    廿一    日
                                  臺灣臺南地方法院刑事第一庭
                                  法      官      沈  揚  仁
右正本證明與原本無異。
如不服本判決，應於判決送達後十日內，向本院提出上訴狀。
                                  法院書記官      林  朝  鴻
中      華      民      國      九十      年      十一    月    廿三    日
附錄本案論罪科刑法條全文：
刑法第三百三十五條第一項：意圖為自己或第三人不法之所有，而侵占自己持有他人
                          之物者，處五年以下有期徒刑、拘役或科或併科一千元
                          以下罰金。
刑法第三百四十九條第一項：收受贓物者，處三年以下有期徒刑、拘役或五百元以下
                          罰金。


司法院資訊處製作；財團法人民間司法改革基金會備份。
